臺灣高等法院臺南分院刑事判決
109年度交上易字第616號
上  訴  人  
即  被  告  呂淯蓁
上列上訴人因過失傷害案件，不服臺灣臺南地方法院109年度交
易字第563號中華民國109年9月8日第一審判決（起訴案號：臺灣
臺南地方檢察署109年度偵字第5559號），提起上訴，本院判決
如下：
    主  文
原判決撤銷。
呂淯蓁犯過失傷害罪，處拘役貳拾日，如易科罰金，以新臺幣壹
仟元折算壹日。緩刑貳年，並應於緩刑期間內，履行如附表所示
內容。
    犯罪事實
一、呂淯蓁於民國108年9月10日9時58分許，騎乘車牌號碼000-0
    00號普通重型機車，沿臺南市北區中華北路2段由東往西方
    向行駛，至該路段與海安路3段口時，本應注意汽車除遇突
    發狀況必須減速外，不得任意驟然減速、煞車或於車道中暫
    停，前車如須減速暫停，駕駛人應預先顯示燈光或手勢告知
    後車，而依當時天候晴、日間有自然光線、柏油路面乾燥無
    缺陷、視距良好、無障礙物等情，並無不能注意之情事，詎
    其疏未注意及此，貿然減速並於道路上停車，適有劉萍騎乘
    車牌號碼000-000號普通重型機車沿同路同向在呂淯蓁機車
    後方駛至，劉萍亦疏未注意車前狀況及保持安全距離，兩車
    因而發生碰撞。劉萍人、車倒地，因此受有膝部挫傷、腰部
    脊椎扭傷及頸部拉傷等傷害。呂淯蓁於肇事後，在有偵查權
    限之機關或公務員發覺犯罪前，即向據報前來處理車禍之員
    警坦承肇事而為自首。
二、案經劉萍訴請臺南市政府警察局第五分局報告臺灣臺南地方
    檢察署檢察官偵查起訴。
    理  由
壹、證據能力部分：
一、按被告以外之人於審判外之言詞或書面陳述，除法律有規定
    者外，不得作為證據；被告以外之人於審判外之陳述，雖不
    符同法第159條之1至第159條之4之規定，而經當事人於審判
    程序同意作為證據，法院審酌該言詞陳述或書面陳述作成時
    之情況，認為適當者，亦得為證據，當事人、代理人或辯護
    人於法院調查證據時，知有第159條第1項不得為證據之情形
    ，而未於言詞辯論終結前聲明異議者，視為有前項之同意，
    刑事訴訟法第159條第1項、第159條之5第1項、第2項分別定
    有明文。查本案下述據以認定被告犯罪之供述證據，檢察官
    於本院提示時均表示無意見（見本院卷第101至102頁），被
    告則於本院審理期日未到庭，亦未於本院言詞辯論終結前具
    狀聲明異議，復經審酌該等言詞陳述或書面作成時之情況並
    無違法、不當或顯不可信之狀況，依刑事訴訟法第159條之5
    第2項之規定，均有證據能力。
二、本判決下列所引用之其餘非供述證據，並無證據證明係公務
    員違背法定程序所取得，亦無顯有不可信之情況，且經本院
    於審理期日踐行合法調查程序，該等證據自亦具有證據能力
    。
貳、實體部分：
一、認定事實所憑證據及理由：
（一）上開犯罪事實，業據被告於警詢、偵查及本院審理時均坦
      承不諱，並經證人即告訴人劉萍於警詢及偵查中證述車禍
      經過明確，且有道路交通事故現場圖、道路交通事故調查
      報告表㈠、㈡、中華北路二段北向全景交通事故監視器截圖
      照片3張、臺南市政府警察局第五分局交通分隊道路交通
      事故現場暨車損照片36張各件附卷可參，被告於本院審理
      時之自白與事實相符，應堪採信。
（二）按汽車除遇突發狀況必須減速外，不得任意驟然減速、煞
      車或於車道中暫停，前車如須減速暫停，駕駛人應預先顯
      示燈光或手勢告知後車，後車駕駛人應隨時注意前車之行
      動，道路交通安全規則第94條第2項定有明文；本件被告
      考領適當之駕駛執照，其對上開交通法規內容，自應有相
      當認知，且應注意遵守上開規定，且案發當時依天候晴、
      日間有自然光線、柏油路面乾燥無缺陷、視距良好、無障
      礙物情狀，有前揭道路交通事故調查報告表在卷可參，客
      觀上亦無不能注意之情事，而被告竟疏未注意前開規定，
      未預先顯示燈光，或以手勢告知後方，於前方無突發狀況
      下，貿然於一般車道上驟然減速、停車，適同向由告訴人
      所騎駛之機車自後方行駛至該處，亦因未注意車前狀況，
      而閃避不及，致兩車發生碰撞，是被告之駕駛行為具有過
      失甚為明確。
（三）又告訴人因本件車禍受有膝部挫傷，腰部脊椎扭傷、頸部
      拉傷等傷害，亦有奇美醫療財團法人奇美醫院108年9月10
      日診斷證明書1紙在卷可參（見警卷第7頁）。從而，被告
      之過失行為與告訴人所受前揭傷害具有因果關係。至於告
      訴人騎乘上開機車固然亦有疏未注意車前狀況及保持安全
      距離之過失行為，惟此僅係影響被告就本件車禍所致過失
      傷害犯行責任之輕重，並無解於被告上開過失責任之成立
      。依此，被告過失傷害犯行，罪證明確，堪以認定，應依
      法論科。
二、論罪及刑之減輕部分：
（一）核被告所為，係犯刑法第284 條前段之過失傷害罪。
（二）另被告於肇事後，犯罪未被有偵查權之公務員或機關發覺
      前，即向據報到場處理之警員表明其係肇事車輛之駕駛人
      而自首，並坦承犯行進而接受裁判（見道路交通事故現場
      圖註5），是被告係對於未發覺之犯罪自首而接受裁判，
      爰依刑法第62條前段之規定減輕其刑。
參、撤銷改判理由及科刑審酌事項：
一、原審認被告上開過失傷害犯行罪證明確而予論罪科刑，固非
    無見，惟查：
（一）刑罰之量定，固屬法院自由裁量之職權行使，而刑事審判
      之量刑，既旨在實現刑罰權分配之正義，法院對科刑判決
      之被告量刑，自應符合罪刑相當原則，使罰當其罪，以契
      合人民之法律感情，則行為人犯後悔悟之程度，是否與被
      害人達成和解，及其後能否確實善後履行和解條件，以彌
      補被害人之損害，均攸關於法院判決量刑之審酌，且基於
      「修復式司法」理念，國家亦有責權衡被告接受國家刑罰
      權執行之法益與確保被害人損害彌補之法益，務必使二者
      間在法理上力求衡平，查被告於110年1月14日業與告訴人
      劉萍調解成立，同意賠償告訴人新臺幣15萬（不含強制險
      理賠金額），告訴人亦表明同意原諒被告，不再追究被告
      之刑事責任，並同意法院諭知被告附條件緩刑之宣告，此
      有本院110年度附民移調字第3號調解筆錄在卷可證（見本
      院卷第127至128頁），堪認被告犯後態度與原審相較已有
      不同，然原審就此部分未及審酌，而為刑罰量定理由，尚
      有未洽。被告提起本件上訴請求從輕量刑，為有理由，自
      應由本院將原判決予以撤銷改判。
（二）至被告上訴理由另載：此車禍意外導致告訴人受傷乃因被
      告不可預見，被告認為雖然雙方皆有責任，但對方未保持
      行車應保持之安全距離為主要造成告訴人受傷之原因。被
      告雖有責任，但對方肇事責任應更為嚴重，故不服原審判
      決云云。然被告未注意遵守交通法規，未預先顯示燈光或
      手勢驟然停車，導致告訴人猝不及煞而與被告發生碰撞，
      二人同為肇事因素，無分主次，故被告此部分上訴理由指
      稱告訴人為肇事主因，並無可採，併此說明。
（三）爰審酌被告駕車本應遵守交通規則，竟疏未注意，肇致本
      件交通事故發生、被告就本件車禍發生之過失程度、告訴
      人就本件車禍之發生亦有相當之疏失、告訴人因本件車禍
      所受傷害之身心苦痛、被告犯後坦承犯行，且於本院審理
      中與告訴人達成和解之態度，參以告訴人亦表明同意原諒
      被告，不再追究被告之刑事責任，業如前述；兼衡被告之
      素行，於原審自陳為大學肄業、擔任服務生、未與家人同
      住、不需要扶養家人之智識程度、生活狀況（見原審卷第
      39頁）等一切情狀，量處如主文第2項所示之刑，並諭知
      易科罰金之折算標準，以資懲儆。
（四）又被告未曾因故意犯罪受有期徒刑以上刑之宣告，其因駕
      駛過失行為觸犯法律，然犯後坦承犯行，並與告訴人調解
      成立，同意依附表內容賠償告訴人，顯有悔悟彌補之意，
      因認其經此次起訴、審判後，當能知所警惕，而無再犯之
      虞，參以告訴人亦同意法院諭知被告附條件緩刑之宣告，
      業如前述，本院因認被告所宣告之刑，以暫不執行為適當
      ，爰依刑法第74條第1項第1款之規定，宣告被告緩刑2年
      ，以啟自新。又按緩刑宣告，得斟酌情形，命犯罪行為人
      向被害人支付相當數額之財產或非財產上之損害賠償，刑
      法第74條第2項第3款亦定有明文。查被告既表示願意依調
      解成立內容賠償告訴人，為使告訴人獲得充分之保障，並
      督促被告履行債務，以收緩刑之功效，爰參照雙方成立調
      解之內容，依刑法第74條第2項第3款規定，命被告應按附
      表所示內容按期給付，此部分依同法條第4 項規定，並得
      為民事強制執行名義。倘被告未遵循本院所諭知上述緩刑
      期間之負擔，情節重大者，檢察官仍得依刑事訴訟法第47
      6條及刑法第75條之1第1項第4款之規定，聲請撤銷本件緩
      刑之宣告，附此敘明。
據上論斷，應依刑事訴訟法第369條第1項前段、第364條、第299
條第1項前段，刑法第284條前段、第62條前段、第74條第1項第1
款、第2項第3款，判決如主文。
本案經臺灣臺南地方檢察署檢察官彭盛智提起公訴，臺灣高等檢
察署臺南檢察分署檢察官蘇南桓到庭執行職務。
中　　華　　民　　國　　110 　年　　1 　　月　　27　　日
                  刑事第四庭    審判長法  官  郭玫利
                                      法  官  蔡廷宜
                                      法  官  曾子珍
以上正本證明與原本無異。
不得上訴。
　　　　　　　　　　　　　　　　　　　書記官  李淑惠
中　　華　　民　　國　　110 　年　　1 　　月　　27　　日

附錄本案論罪科刑法條：
中華民國刑法第284條
因過失傷害人者，處1年以下有期徒刑、拘役或10萬元以下罰金
；致重傷者，處3年以下有期徒刑、拘役或30萬元以下罰金。

附表：被告應履行之內容（按本院110年1月14日110年度附民移
      調字第3號調解筆錄內容）
被告應給付告訴人劉萍新臺幣（下同）15萬元（不含強制險），自民國110年2月10日起，每月10日給付告訴人1萬元 ，給付方式：匯款至告訴人指定之中華郵政帳戶，若一期未付，未屆清償期者，視為全部到期。